最高法院刑事判決　　　　　　　　　　　　　　　八十八年度台上字第二六一○號
　　上　訴　人　甲○○
右上訴人因違反毒品危害防制條例案件，不服台灣高等法院高雄分院中華民國八十八
年二月二十三日第二審判決（八十七年度上訴字第一九六八號，起訴案號：台灣高雄
地方法院檢察署八十七年度偵字第九四二九號、八十七年度偵緝字第六四○號），提
起上訴，本院判決如左：
    主  文
原判決撤銷，發回台灣高等法院高雄分院。
    理  由
本件原判決認定上訴人甲○○意圖營利，基於概括犯意，自民國八十六年八、九月間
某日起，至八十七年一月二十六日止，在高雄縣茄萣鄉○○路○段雲渡山遊藝場及同
鄉其他不詳電動玩具店，每次以新台幣（下同）八千元至一萬元不等價格，販賣毒品
海洛因予吳智文多次，最後一次於八十七年一月二十六日十五時許，以八千元價格，
在高雄縣茄萣鄉○○路○段雲渡山遊藝場，販賣毒品海洛因七小包（毛重○‧二五公
克）、一中包（毛重○‧一○公克）及一大包（毛重○‧二○公克）予吳智文。吳智
文於當日十五時四十五分許，在高雄縣茄萣鄉○○路○段米吉超商前，為警查獲，並
扣得吳智文所持有向甲○○購得之上開海洛因七小包（毛重○‧二五公克）、一中包
（毛重○‧一○公克）及一大包（毛重○‧二○公克）（毒品部分由另案吳智文施用
毒品案處理）等情。因而撤銷第一審判決，改判仍論處上訴人連續販賣毒品罪刑，固
非無見。
惟查：(一)、犯罪事實應依證據認定之，無證據不得推定其犯罪事實，刑事訴訟法第一
百五十四條定有明文。共同被告所為不利於己之陳述，固得採為其他共同被告犯罪之
證據，但此項不利之陳述，須無瑕疵可指，且就其他方面調查又與事實相符者，始得
採為犯罪事實之認定，若不為調查，而專憑此項供述即為其他共同被告事實之認定，
顯與刑事訴訟法第一百五十六條第二項之規定有違。本件原判決認定上訴人有連續販
賣毒品海洛因之犯行，僅以證人即共同被告吳智文於警訊及偵查中第一次訊問時之指
述為論據。然上訴人矢口否認有上開犯行，且吳智文之指述，究僅屬其片面之陳述，
又其自偵查中第二次訊問至原審審理時，亦均否認曾向上訴人購買海洛因，是其證言
已非毫無瑕疵。原審未再調查其他足以佐證上訴人確有販賣海洛因行為及吳智文所供
確與事實相符之證據。矧肅清煙毒條例第十一條規定，犯第九條第一項之罪，供出煙
毒來源，因而破獲者，得減輕其刑。涉犯施用毒品海洛因罪嫌之吳智文上開陳述，係
屬有利於己之供述，專憑其證言為上訴人有販賣海洛因事實之認定，尚嫌速斷，於法
未合。(二)、審理事實之法院，本乎發見實質的真實本旨，對於案內一切與罪名之成否
、論罪科刑有關之證據，除認為不必要者外，均應詳為調查，然後基於調查所得之心
證，以為判斷事實之基礎，故證據雖已調查，若尚有其他必要部分並未調查，即與證
據未經調查無異，如遽行判決，仍難謂無應於審判期日調查之證據，而未予調查之違
法。原判決認定吳智文為警查獲時，所扣得之海洛因七小包、一中包、一大包，係向
上訴人購得者。惟該查扣之物品如何認定其為毒品海洛因？卷內並無任何資料可循，
此攸關上訴人所犯罪名是否成立，原審未調閱吳智文施用毒品案卷，亦未向審理該案
之法院查詢扣於該案之前開物品之鑑定結果，遽行判決，自有調查未盡之違法。以上
或係上訴意旨所指摘，或為本院得依職權調查之事項，應認原判決有撤銷發回更審之
原因。
據上論結，應依刑事訴訟法第三百九十七條、第四百零一條，判決如主文。
中      華      民      國    八十八    年      五      月     二十     日
                              最高法院刑事第三庭
                                  審判長法官  陳  錫  奎
                                        法官  洪  清  江
                                        法官  吳  昆  仁
                                        法官  李  伯  道
                                        法官  高  金  枝
      右正本證明與原本無異
                                              書  記  官
中      華      民      國    八十八    年      五      月    二十六    日
